臺灣臺中地方法院刑事判決
111年度金訴字第1810號
公  訴  人  臺灣臺中地方檢察署檢察官
被      告  胡家傑

                    籍設桃園市○○區○○路000號（桃園○○○○○○○○○）


            曾立安



上列被告因詐欺等案件，經檢察官提起公訴（111年度偵字第170
03號），被告於準備程序中就被訴事實為有罪之陳述，受命法官
聽取當事人之意見後，經本院合議庭裁定由受命法官獨任進行簡
式審判程序，判決如下：
    主    文
胡家傑犯如附表二編號1至3主文欄所示之罪，各處如附表二編號
1至3主文欄所示之刑及沒收。應執行有期徒刑壹年參月。
曾立安犯如附表二編號3至5主文欄所示之罪，各處如附表二編號
3至5主文欄所示之刑及沒收。應執行有期徒刑壹年參月。
    犯罪事實
一、胡家傑、曾立安自民國110年5月起，加入周佳勳及其他姓名
    年籍不詳之成員共組之3人以上以實施詐術為手段，具有持
    續性、牟利性之有結構性詐欺集團之犯罪組織（下稱本案詐
    欺集團），均擔任取款車手，報酬均為提領金額之0.5%（曾
    立安涉犯參與犯罪組織部分，業經本院以110年度金訴字第1
    106、1229號、111年度金訴字第116號判決確定；胡家傑涉
    犯參與犯罪組織部分，業經臺灣士林地方法院以110年度審
    金訴字第585號判決確定，均非本件起訴及審理範圍）。曾
    立安、胡家傑即與周佳勳及本案詐欺集團其他成員共同意圖
    為自己不法之所有，基於三人以上共同犯詐欺取財、一般洗
    錢之犯意聯絡，由本案詐欺集團之不詳成員，分別於如附表
    一所示時間，以如附表一所示之方法施以詐術，致如附表一
    所示之邱鈺圃、葉懿、三政祺、陳柏翰、陳維儂陷於錯誤後
    ，各依指示將如附表一所示之款項，匯入附表一所示之人頭
    帳戶後，即推由胡家傑於附表一編號1至3所示之提款時間、
    地點，曾立安於附表一編號3至5所示之提款時間、地點，各
    提領如附表一各該編號所示之金額，之後再於不詳時、地將
    所提領之款項交予上手，以此方式掩飾、隱匿詐欺犯罪所得
    之去向。嗣因如附表一所示之被害人等發覺有異，報警處理
    ，經警循線查悉上情。
二、案經邱鈺圃、葉懿、陳柏翰、陳維儂告訴及臺中市政府警察
    局豐原分局報告臺灣臺中地方檢察署檢察官偵查起訴。
    理    由
一、程序暨證據能力之說明：
　　被告胡家傑、曾立安（下稱被告二人）所犯係死刑、無期徒
    刑或最輕本刑為3年以上有期徒刑或高等法院管轄第一審案
    件以外之罪，其於準備程序期日就被訴事實為有罪之陳述（
    見本院卷第139-140頁），經受命法官告知簡式審判程序之
    旨，並聽取當事人之意見後，依刑事訴訟法第273條之1第1
    項規定，經合議庭裁定由受命法官獨任進行簡式審判程序。
    又依同法第273條之2、第159條第2項等規定，簡式審判程序
    之證據調查，不受同法第159條第1項、第161條之2、第161
    條之3、第163條之1及第164條至第170條規定之限制。
二、認定犯罪事實之理由及證據：
　㈠訊據被告二人於偵查及審判中就上開犯罪事實均坦承不諱（
    見偵卷第255-256、287-289頁，本院卷第139-140、155頁）
    ，並經證人即被害人三政祺、陳柏翰、陳維儂、葉懿、邱鈺
    圃於警詢時證述明確（見偵卷第147-151、163-167、177-18
    1、191-195、207-213、215-221頁），復有員警111年3月30
    日職務報告、被告胡家傑提款明細與監視器錄影畫面翻拍照
    片、林星澔新光銀行帳戶（帳號000-0000000000000號）基
    本資料及交易明細表、王聖揚第一銀行帳戶（帳號000-0000
    0000000號）基本資料及交易明細表、被告曾立安提款明細
    與監視器錄影畫面翻拍照片、林星澔郵局帳戶（帳號000-00
    000000000000號）基本資料及交易明細表、被害人三政祺、
    陳柏翰、陳維儂、葉懿、邱鈺圃之報案資料（見偵卷第59、
    63-67、71-79、83-85、105-109、117-119、143-157、159-
    173、175-185、187-201、203-225頁）；員警111年5月13日
    職務報告、被害人三政祺之郵局帳戶交易明細表、被害人葉
    懿之中國信託銀行自動櫃員機交易明細表及通聯紀錄手機翻
    拍照片、被害人邱鈺圃之通訊軟體對話紀錄及交易明細手機
    翻拍照片、被害人三政祺之台新銀行帳戶交易明細表、被害
    人陳柏翰之通聯紀錄及交易明細手機翻拍照片、被害人陳維
    儂存摺內頁交易明細影本在卷可查（見核退卷第9、19、21-
    23、27-35、39、41-45、47頁），足認被告二人之自白與事
    實相符，堪以採信。
　㈡至起訴書附表編號3中林星澔郵局帳戶110年5月24日19時31分
    匯入之新臺幣（下同）5030元，公訴意旨雖認此部分亦為被
    害人三政祺受騙而匯入之款項，然被害人三政祺於警詢筆錄
    中未提及此筆匯款，且卷內無證據證明該匯款帳號為被害人
    三政祺所有，是此筆匯款應屬誤載，爰由本院逕予更正。
　㈢綜上所述，本案事證明確，被告二人上揭犯行均堪認定，均
    應依法論科。
三、論罪科刑：
　㈠法律構成要件之說明：
　　1.被告二人均自承在本案詐欺集團內係擔任提款車手，提款
      卡來源均為周佳勳，提領所得之贓款亦均係交予周佳勳，
      此外復有負責施行詐術之不詳成員，足見本案共犯為三人
      以上，被告二人所為構成三人以上共同詐欺取財罪。
　　2.被告二人係按上手之指示提領被害人匯入指定帳戶內之詐
      欺款項，並逐層繳回詐欺集團上手，其等行為自屬「處置
      」犯罪所得之要件，構成一般洗錢罪。
　㈡核被告胡家傑就附表一編號1至3部分，被告曾立安就附表一
    編號3至5部分，均係犯刑法第339條之4第1項第2款之三人以
    上共同詐欺取財罪、洗錢防制法第14條第1項之一般洗錢罪
    。
　㈢被告二人雖非直接對被害人施行詐術之人，然本案係由詐欺
    集團不詳成員先詐欺附表一所示之被害人使其受騙，並將款
    項匯入本案詐欺集團指定之帳戶後，再由被告二人前往提領
    款項後輾轉繳回上手，是被告之行為，為本案詐欺集團詐欺
    被害人財物、並掩飾或隱匿特定犯罪所得之本質及去向之全
    部犯罪計劃之一部分，且對其等共同達成不法所有犯罪目的
    具有重要影響力，被告二人自應共同負整體責任，堪認被告
    二人、共犯周佳勳及本案詐欺集團其他成員，就本案有犯意
    聯絡及行為分擔，應論以共同正犯。
　㈣被告胡家傑就附表一編號1至3所示3次犯行，被告曾立安就附
    表一編號3至5所示3次犯行，均係以一行為同時觸犯三人以
    上共同詐欺取財罪及一般洗錢罪，均為想像競合犯，依刑法
    第55條前段規定，均應各從一重依三人以上共同詐欺取財罪
    處斷。
　㈤被告胡家傑就附表一編號1至3所示3次三人以上共同詐欺取財
    罪，被告曾立安就附表一編號3至5所示3次三人以上共同詐
    欺取財罪，各係侵害獨立可分之不同被害法益，且受詐欺之
    基礎事實亦彼此不同，並為可分，應予分論併罰。
　㈥按犯前二條之罪，在偵查或審判中自白者，減輕其刑，洗錢
    防制法第16條第2項定有明文。經查，被告二人於偵審中自
    白上開一般洗錢犯行，依上開規定原應減輕其刑，惟被告二
    人本案均係從一重論以三人以上共同詐欺取財罪，則就被告
    二人此部分想像競合輕罪得減刑部分，由本院於後述量刑時
    一併衡酌。
　㈦爰審酌被告二人正值青年，不思依循正途獲取穩定經濟收入
    ，竟貪圖不法利益，參與本案詐欺集團收取詐欺贓款並掩飾
    或隱匿特定犯罪所得之本質及去向，其價值觀念顯有偏差，
    所為殊值非難；又考量被告二人於偵審中均坦承犯行，而就
    一般洗錢犯行有上述自白情形，再酌以其等參與本案詐欺集
    團之時間、擔任之角色、本案參與情形及被害人所匯款項金
    額等犯罪情節，兼衡其等智識程度、家庭經濟狀況（詳見本
    院卷第156頁），就被告胡家傑分別量處如附表二編號1至3
    所示之刑，就被告曾立安分別量處如附表二編號3至5所示之
    刑；並衡酌其等所犯各罪侵害法益之異同、對侵害法益之加
    重效應及時間、空間之密接程度，而為整體評價後，各定應
    執行刑如主文所示。
四、沒收：
　㈠按犯罪所得，屬於犯罪行為人者，沒收之，但有特別規定者
    ，依其規定；前2項之沒收，於全部或一部不能沒收或不宜
    執行沒收時，追徵其價額，刑法第38條之1第1項、第3項分
    別定有明文。經查，被告擔任車手獲取之報酬各為提領金額
    之0.5%等情，業據被告二人均坦承不諱（見本院卷第139、1
    40頁），是本案提領贓款之犯罪所得計算如下：
　　1.附表一編號1部分：因被告胡家傑提領之金額小於被害人
      匯入之金額，故以被告胡家傑提領金額之0.5%計算之，此
      部分之犯罪所得為420元【計算式：84000*0.005=420】。
　　2.附表一編號2部分：因被告胡家傑提領之金額小於被害人
      匯入之金額，故以被告胡家傑提領金額之0.5%計算之，此
      部分之犯罪所得為145元【計算式：29000*0.005=145】。
　　3.附表一編號3部分：因被告二人提領之金額均大於被害人
      匯入之金額，故以被害人匯入金額之0.5%計算之，此部分
      被告胡家傑之犯罪所得為250元【計算式：49985*0.005=2
      50，小數點以下四捨五入，下同】；被告曾立安之犯罪所
      得為300元【計算式：(29985+29985)*0.005=300】。
　　4.附表一編號4部分：因被告曾立安提領之金額大於被害人
      匯入之金額，故以被害人匯入金額之0.5%計算之，此部分
      之犯罪所得為130元【計算式：26028*0.005=130】。
　　5.附表一編號5部分：因被告曾立安提領之金額大於被害人
      匯入之金額，故以被害人匯入金額之0.5%計算之，此部分
      之犯罪所得為126元【計算式：25123*0.005=126】。
　㈡至洗錢防制法第18條第1項固規定「犯第14條之罪，其所移轉
    、變更、掩飾、隱匿、收受、取得、持有、使用之財物或財
    產上利益，沒收之；犯第15條之罪，其所收受、持有、使用
    之財物或財產上利益，亦同」，此一規定採取義務沒收主義
    ，只要合於前述規定，法院即應為相關沒收之諭知，然該洗
    錢行為之標的是否限於行為人所有者始得宣告沒收，法無明
    文，實務上一向認為倘法條並未規定「不問屬於犯罪行為人
    與否均沒收」時，自仍以屬於被告所有者為限，始應予沒收
    。暨參諸最高法院100年度台上字第5026號判決「毒品危害
    防制條例第19條第1項關於沒收之規定，固採義務沒收主義
    ，凡犯同條例第4條至第9條、第12條、第13條或第14條第1
    項、第2項之罪者，其供犯罪所用或因犯罪所得之財物，均
    應諭知沒收。但該法條並未規定『不問屬於犯罪行為人與否』
    ，均沒收之，自仍以屬於被告所有者為限，始應予以沒收」
    之意旨，本院認在洗錢防制法並未規定「不問屬於犯罪行為
    人與否」之情形下，自宜從有利於被告之認定。從而，被告
    二人既未實際取得被害人受騙而轉帳之其餘款項，該款項亦
    非在其等實際掌控中，尚無從依洗錢防制法第18條第1項前
    段規定沒收，附此敘明。　　　　
據上論斷，應依刑事訴訟法第273條之1第1項、第299條第1項前
段，洗錢防制法第14條第1項，刑法第11條前段、第28條、第339
條之4第1項第2款、第55條、第51條第5款、第38條之1第1項、第
3項，刑法施行法第1條之1第1項，判決如主文。
本案經檢察官何采蓉提起公訴，檢察官王宜璇到庭執行職務。
中　　華　　民　　國　　111 　年　　12　　月　　21　　日
                  刑事第十七庭  法  官  田雅心
以上正本證明與原本無異。
如不服本判決應於收受送達後20日內向本院提出上訴書狀，並應
敘述具體理由；其未敘述上訴之理由者，應於上訴期間屆滿後20
日內向本院補提理由書（均須按他造當事人之人數附繕本）「切
勿逕送上級法院」。
告訴人或被害人如不服判決，應備理由具狀向檢察官請求上訴，
上訴期間之計算，以檢察官收受判決正本之日起算。
　　                        　　書記官  王嘉麒
中　　華　　民　　國　　111 　年　　12　　月　　21　　日
【附錄論罪科刑法條】
◎刑法第339條之4第1項
犯第339條詐欺罪而有下列情形之一者，處1年以上7年以下有期
徒刑，得併科100萬元以下罰金：
一、冒用政府機關或公務員名義犯之。
二、三人以上共同犯之。
三、以廣播電視、電子通訊、網際網路或其他媒體等傳播工具，
    對公眾散布而犯之。
◎洗錢防制法第14條第1項
有第2條各款所列洗錢行為者，處7年以下有期徒刑，併科新臺幣
5百萬元以下罰金。
【附表一】（時間：民國/金額：新臺幣）
編號 被害人  詐欺方式 被害人匯款時間、金額 匯入之人頭帳戶 提款車手  提領之時間、 金額(不含手續費) 提領地點  1 邱鈺圃 (提告) 詐欺集團不詳成員於110年5月24日16時5分許，假冒黛安芬網拍業者及合作金庫商業銀行客服人員，撥打電話給邱鈺圃，佯稱：因誤將其設為高級會員致每月將被扣款，需依指示操作自動櫃員機解除云云，邱鈺圃因此陷於錯誤而依指示轉帳。 於110年5月24日15時55分許，轉帳49,123元 王聖揚第一商業銀行帳號00000000000號帳戶  胡家傑  110年5月24日16時至同日16時6分許，接續提領3筆20,000元、1筆15,000元、1筆9,000元（共提領84,000元）  臺中市○○區○○路00號（中華郵政神岡岸裡郵局ATM）     於110年5月24日15時57分許，轉帳31,099元        於110年5月24日16時許，轉帳3,989元      2 葉懿 (提告) 詐欺集團不詳成員於110年5月24日16時3分許，假冒某網拍業者及中華郵政客服人員，撥打電話給葉懿，佯稱：因誤將其設為經銷商致持續扣款，需依指示操作自動櫃員機解除云云，葉懿因此陷於錯誤而依指示轉帳。 於110年5月24日16時51分許，轉帳29,985元 林星澔新光商業銀行帳號0000000000000號帳戶內 胡家傑 110年5月24日17時7分至同日17時8分(起訴書記載為46分）許，接續提領20,000元、9,000元（共提領29,000元） 臺中市○○區○○路000號（中華郵政豐原郵局ATM）  3 三政祺 (未提告)  詐欺集團不詳成員於110年5月24日17時許，假冒某網拍業者及某金融機構客服人員，撥打電話給三政祺，佯稱：因誤將其設為批發人員，需依指示操作網路銀行解除云云，三政祺因此陷於錯誤而依指示轉帳。  於110年5月24日18時許，轉帳49,985元 林星澔新光商業銀行帳號0000000000000號帳戶內 胡家傑 110年5月24日18時4分至同日18時6分許，接續提領2筆20,000元、1筆10,000元（共提領50,000元） 臺中市○○區○○路000號（合作金庫商業銀行豐中分行ATM）    於110年5月24日18時57分許，轉帳29,985元 林星澔中華郵政帳號00000000000000號帳戶內 曾立安 110年5月24日19時10分至同日19時11分許，接續提領2筆20,000元（共提領40,000元） 臺中市○○區○○路000號（永豐銀行豐原分行）    於110年5月24日20時1分許，轉帳29,985元 林星澔中華郵政帳號00000000000000號帳戶內 曾立安 110年5月24日20時5分許，提領55,000元（與編號5該筆相同） 臺中市○○區○○路000號（中華郵政豐原郵局）  4 陳柏翰 (提告) 詐欺集團不詳成員於110年5月24日18時30分許，假冒某書局業者及中華郵政客服人員，撥打電話給陳柏翰，佯稱：因將其誤設為重複扣款，需依指示操作網路銀行解除云云，陳柏翰因此陷於錯誤而依指示轉帳。 於110年5月24日19時37分許，轉帳26,028元 林星澔中華郵政帳號00000000000000號帳戶內 曾立安 110年5月24日19時44分至同日19時45分許，接續提領20,000元、11,000元（共提領31,000元） 臺中市○○區○○路000號（臺灣土地銀行豐原分行）  5 陳維儂 (提告) 詐欺集團不詳成員於110年5月24日19時30分許，假冒某網拍業者客服人員，撥打電話給陳維儂，佯稱：因系統錯誤致其將被重複扣款，需依指示操作網路銀行解除云云，陳維儂因此陷於錯誤而依指示轉帳。 於110年5月24日20時許，轉帳25,123元 林星澔中華郵政帳號00000000000000號帳戶內 曾立安 110年5月24日20時5分許，提領55,000元（與編號3其中一筆相同） 臺中市○○區○○路000號（中華郵政豐原郵局） 
【附表二】
編號 犯罪事實 犯罪所得 被害人 主文  1 附表一編號1 420元 邱鈺圃 胡家傑犯三人以上共同詐欺取財罪，處有期徒刑壹年壹月。未扣案之犯罪所得新臺幣420元沒收，於全部或一部不能沒收或不宜執行沒收時，追徵其價額。  2 附表一編號2 145元 葉懿 胡家傑犯三人以上共同詐欺取財罪，處有期徒刑壹年壹月。未扣案之犯罪所得新臺幣145元沒收，於全部或一部不能沒收或不宜執行沒收時，追徵其價額。  3 附表一編號3 胡家傑： 250元  曾立安： 300元 三政祺 胡家傑犯三人以上共同詐欺取財罪，處有期徒刑壹年壹月。未扣案之犯罪所得新臺幣250元沒收，於全部或一部不能沒收或不宜執行沒收時，追徵其價額。 曾立安犯三人以上共同詐欺取財罪，處有期徒刑壹年壹月。未扣案之犯罪所得新臺幣300元沒收，於全部或一部不能沒收或不宜執行沒收時，追徵其價額。  4 附表一編號4 130元 陳柏翰 曾立安犯三人以上共同詐欺取財罪，處有期徒刑壹年壹月。未扣案之犯罪所得新臺幣130元沒收，於全部或一部不能沒收或不宜執行沒收時，追徵其價額。  5 附表一編號5 126元 陳維儂 曾立安犯三人以上共同詐欺取財罪，處有期徒刑壹年壹月。未扣案之犯罪所得新臺幣126元沒收，於全部或一部不能沒收或不宜執行沒收時，追徵其價額。